臺灣板橋地方法院刑事判決　　　　　　　　　　　　九十一年度交易字第一八號
　　公　訴　人　臺灣板橋地方法院檢察署檢察官
　　被　　　告　陳泰源
右列被告因過失傷害案件，經檢察官提起公訴（九十年度偵字第一七六九○號），本
院判決如左：
    主  文
陳泰源無罪。
    理  由
一、公訴意旨略以被告陳泰源於民國九十年八月三日八時三十分許，駕駛車號ＨＬ─
    一四二二號自用小客車，由臺北縣板橋市○○街往新海路方向行駛，行經裕民街
    九十三巷口（起訴書誤載為九十四巷）時，其應注意汽車行經無號誌路口時，應
    減速慢行，隨時採取必要之安全措施，而依當時情形，又無不能注意之情形，竟
    疏未注意，適有告訴人甲○○騎乘車號ＯＸＩ─八００號重型機車，由左側裕民
    街九三巷（下逕稱為九十三巷）駛出，亦疏未注意其支線道車應暫停讓幹線道車
    先行車，即貿然駛出，致衝撞陳泰源自用小客車左前葉子板，甲○○因而受有左
    腳踝腓骨骨折之傷害等情，因認被告涉犯刑法第二百八十四條第一項之過失傷害
    罪嫌。
二、按犯罪事實應依證據認定之，無證據不得推定其犯罪事實；又不能證明被告犯罪
    者，應諭知無罪之判決，刑事訴訟法第一百五十四條、第三百零一條第一項分別
    定有明文。又犯罪事實之認定，應憑真實之證據，倘證據是否真實尚欠明確，自
    難以擬制推測之方法，為其判斷之基礎；而認定犯罪事實之證據係指足以認定被
    告確有犯罪行為之積極證據而言，該項證據自須適合於被告犯罪事實之認定，始
    得採為斷罪資料，最高法院著有五十三年臺上字第六五六號、二十九年上字第三
    一０五號判例可稽。
三、公訴人認被告涉犯右揭犯行，無非係以告訴人甲○○指述綦詳，並有道路交通事
    故調查報告表、現場照片六張及診斷證明書等在卷足憑；且本件事故地點在一四
    叉路之交叉路口，告訴人機車係碰撞被告之左前葉子板，顯見被告當時應正行經
    路口，未超越中心線，而被告亦坦承：是撞上後才看見甲○○等語，是雖被告以
    當時車速並不快置辯，惟被告於行經無號誌之交叉路口時，未能停看聽，減速作
    隨時停車之準備，而依當時情狀，非無不能注意之情事，竟疏未注意以致肇事，
    致告訴人甲○○受傷，被告應有過失；參以本件經送臺灣省臺北縣區車輛行車事
    故鑑定委員會鑑定結果，亦認被告行經無號誌路口，未減速慢行為肇事原因之一
    ，有該委員會鑑定書在卷可稽，為其論據。訊之被告則堅詞否認有何過失情形，
    辯以當時伊係行駛幹道，至路口時有減速，且已越過中心線，告訴人才衝過來，
    係因告訴人車速過快，致伊無法防範而發生碰撞，伊係在告訴人撞上後始看見告
    訴人等語。
四、經查：
  (一)被告陳泰源於九十年八月三日八時三十分許，駕駛車號ＨＬ─一四二二號自用小
    客車，由臺北縣板橋市○○街往新海路方向行駛，行經九十三巷口時，適有告訴
    人甲○○騎乘車號ＯＸＩ─八００號重型機車，由左側九十三巷駛出，衝撞被告
    所駕自用小客車之左前葉子板，告訴人則因而受有左腳踝腓骨骨折之傷害等情，
    為被告及告訴人均是認在卷，復有道路交通事故調查報告表乙份、事後拍攝之現
    場相片六幀、被告所提其車輛受損情形相片乙幀及國立臺灣大學附設醫院住院診
    斷證明書乙份在卷可資佐證。
  (二)依卷附道路交通事故調查報告表及被告提出之車損相片所示，車禍發生時被告車
    輛之車頭己越過九十三巷，而告訴人又係衝撞被告所駕自用小客車之左前葉子板
    ，足證車禍當時確係被告之車輛先於告訴人之車輛進入該交岔路口。按「行車速
    度，依標誌或標線之規定，無標誌或標線者，應依左列規定：三行經彎道、坡路
    、狹路、狹橋、隧道、泥濘或積水道路、無號誌之交岔路口、道路修理地段或行
    近工廠、學校、醫院、車站、會堂、娛樂、展覽、競技等公共場所出、入口及其
    他人車擁擠處所，或因雨霧致視線不清或道路發生臨時障礙時，均應減速慢行，
    作隨時停車之準備。」、「汽車行駛至交岔路口，其行進、轉彎，應依左列規定
    ：二車輛行至無號誌或號誌故障而無交通警察指揮之交岔路口，支線道車應暫停
    讓幹線道車先行。未劃分幹、支線或同為幹線道或支線道者，轉彎車應暫停讓直
    行車先行；如同為直行車或轉彎車者，左方車應暫停讓右方車先行。」，道路交
    通安全規則第九十三條第一項第三款、第一百零二條第一項第二款分別規定甚明
    。本件案發現場之交岔路口未設有號誌，有卷附現場相片可參，故行駛支線道即
    九十三巷之告訴人依上開之規定，自應暫停讓行駛於幹線道即裕民街之被告車輛
    先行。而告訴人自承：「（問：你到路口有沒有看到有車子來？）有，我當時到
    路口時就減速，並且向右邊看，看到被告的車子就立刻煞車，但已經來不及了。
    」、「（問：為何你已經減速仍會跟被告撞上？）我覺得我太晚注意裕民路上的
    車子。」、「轉角有一台裝貨的貨車。在九十三巷口北天宮的外側有一輛貨車擋
    在那裡，所以我看不到裕民街上右邊的來車。現場情形跟調查報告表相同。」，
    等語（參本院九十一年三月二十二日訊問筆錄），該處既有一停放車輛阻礙告訴
    人觀察前方幹道即裕民路右側（即被告來車方向）之車況，且為告訴人所明知，
    則告訴人行至該交岔路口時自更應提高注意，以避免遽行駛出該交岔路口而與裕
    民路來車撞擊，然告訴人見被告車輛時雖已剎車，卻仍自側面撞上在裕民路行駛
    之被告車輛，足見告訴人行駛至該交岔路口時，並未注意幹道車況，亦未作隨時
    可有效剎停之準備，而而未暫停讓在幹道行駛之被告車輛先行，告訴人就本件車
    禍之發生為有過失甚明。
  (三)又依告訴人於本院訊問時就偵查卷第十四頁現場相片所繪撞擊點所示，本件車禍
    之發生係在該交岔路口之中心處，而告訴人既係自側面撞上被告車輛之左前側葉
    子板處，己如前述，堪認告訴人應係在被告車輛己到達交岔路口中心點後始衝撞
    被告之車輛。雖告訴人指稱被告車輛當時車速很快云云，然此為被告所否認，且
    此部分除告訴人指述外，並無事證可佐，參以卷附現場事故調查報告表上亦無地
    面留有被告車輛剎車痕跡之記載，自難僅憑告訴人之供述即認被告當時車速確有
    過快之情形。又告訴人衝撞被告車輛後，告訴人即脫離機車向前飛越被告車輛之
    引擎蓋，而摔落於被告車輛右側，此經被告及告訴人均供述一致在卷（參偵查卷
    第三頁背面、第五頁背面，本院九十一年三月二十二日訊問筆錄），而告訴人既
    係側面衝撞被告車輛，則其衝撞後自係基於其本身之車速所生之慣性致其身體向
    前飛越被告車輛，顯見其當時之車速甚快，致已先於告訴人行至該交岔路口中心
    處之被告不及反應，而發生本件車禍，尚難認係因被告未減速慢行作隨時停車之
    準備之故。另臺灣省臺北區車輛行車事故鑑定委員會鑑定結果，雖認本件告訴人
    駕駛重型機車行經無號誌路口，支線道車未讓幹道車先行為肇事主因；另被告駕
    駛自用小客車行無號誌路口，未減速慢行為肇事次因，有該會北鑑字第九○二二
    九八號鑑定意見書存卷可參。然依卷內資料並無任何關於被告未為減速之事證，
    該鑑定意見此部分之認定所據為何，未見說明；且又忽略告訴人因車速過快致撞
    上被告車輛後飛越被告車輛而落地之情形，是其關於被告有過失之認定容有瑕疵
    ，而不足採。
  (四)綜上所述，本件車禍之發生應係告訴人未減速慢行作隨時有效剎停之準備，復未
    暫停讓幹道車先行所致，被告則因已達交岔路口中心點，在告訴人車速過快之情
    形下猝不及防而遭告訴人撞上，並無過失。此外，復查無其他任何事證可認被告
    有何過失之情形，依前開之說明，其犯罪尚屬不能證明，本院依法應為無罪之諭
    知。
據上論斷，應依刑事訴訟法第三百零一條第一項，判決如主文。
中      華      民      國      九十一      年      七      月    三    日
                                  臺灣板橋地方法院刑事第二庭
                                          法  官  楊  博  欽
右正本證明與原本無異。
如不服本判決，應於判決送達後十日內，向本院提出上訴狀。
                                          書記官  潘  文  賢
中      華      民      國      九十一      年      七      月    三    日
